最高法院刑事判決　　　　　　一○○年度台上字第三一六四號
上　訴　人　洪振展
上列上訴人因違反毒品危害防制條例案件，不服台灣高等法院中
華民國一○○年三月二十九日第二審判決（一○○年度上訴字第
四三號，起訴案號：台灣板橋地方法院檢察署九十九年度偵續字
第二二五號），提起上訴，本院判決如下：
    主  文
上訴駁回。
    理  由
刑事訴訟法第三百七十七條規定，上訴於第三審法院，非以判決
違背法令為理由，不得為之。是提起第三審上訴，應以原判決違
背法令為理由，係屬法定要件。而上訴第三審法院之案件，是否
以判決違背法令為上訴理由，應就上訴人之上訴理由書狀加以審
查，如上訴理由書狀並未依據卷內訴訟資料，具體指摘原判決不
適用何種法則或如何適用不當，或所指摘原判決違法情事，顯與
法律規定得為第三審上訴理由之違法情形，不相適合時，均應認
其上訴為不合法律上之程式，予以駁回。至原判決究有無違法，
與上訴是否以違法為理由，係屬二事。本件原審經審理結果，認
為上訴人洪振展販賣第一級毒品海洛因之犯行明確，因而撤銷第
一審所為科刑之判決，適用裁判時法律，改判仍論處上訴人販賣
第一級毒品罪刑（累犯，處有期徒刑十六年），已詳敘調查、取
捨證據之結果及憑以認定犯罪事實之心證理由。並就上訴人否認
犯行之供詞及其所辯各語認非可採，予以論述。本件於民國九十
八年七月三十一日、同年八月二十八日，即經台灣士林地方法院
以上訴人涉犯「毒品危害防制條例第四條第一項『等』罪嫌」，
先後核發通訊監察書，自九十八年八月四日起至同年十月一日止
，對上訴人所持用之0000000000號行動電話實施通訊
監察，並錄得持用0000000000號行動電話之人，於九
十八年九月十二日下午五時至九時間，以該行動電話與上訴人持
用之上開行動電話聯絡，雙方約妥前往「優館旅館」晤面，有卷
附通訊監察書可稽，上訴人並自承該等通話係其與綽號「小芳」
之不詳姓名者談論海洛因買賣等情，是當晚十時三十分許，警員
埋伏於「優館旅館」前，查獲正欲離開該處之上訴人，上訴人自
具犯罪嫌疑人之身分，警員因而對上訴人附帶搜索，扣得其隨身
攜帶之海洛因、電子磅秤、分裝袋、鏟管等物，嗣並以上訴人涉
犯毒品危害防制條例第五條第一項意圖販賣而持有第一級毒品等
罪嫌將其移送偵辦，要無違法可言。上訴意旨以警員未持搜索票
逕對其搜索，因而扣案之海洛因等物均屬非法取得之證據，且移
送偵辦之罪名亦與原據以對其進行通訊監察之罪名不符，指摘原
判決併採上開查扣物品為認定其販賣海洛因犯罪之證據，係屬違
法云云，殊非適法之第三審上訴理由。又第一審於九十九年八月
三日、同年九月八日等準備期日及同年九月二十九日審判期日，
已三度告知上訴人其所犯罪名詳如起訴書所載（即毒品危害防制
條例第五條第一項意圖販賣而持有第一級毒品），嗣於九十九年
十月二十一日最後一次審判期日並依法告知上訴人可能變更起訴
法條為毒品危害防制條例第四條第一項，有各該筆錄為憑，核無
上訴意旨所指僅告知變更後之罪名，而未告知原遭起訴罪名之情
形，況第一審判決論處上訴人販賣第一級毒品罪刑，上訴人收受
該判決後不服，提起第二審上訴，亦經原審屢於準備期日及審判
期日，告知其所涉罪嫌及所犯罪名詳如起訴書及第一審判決書，
亦有各該筆錄可證，是本件歷審法院均已踐行刑事訴訟法第九十
五條第一款訊問被告應先告知犯罪嫌疑及所犯罪名之告知義務，
上訴意旨執以指摘原審違反告知義務云云，核係未依卷證而為指
摘。再原判決依憑卷附通訊監察譯文及上訴人上開自白，以「小
芳」先後於九十八年九月十二日下午五時四十一分、六時三十一
分及八時三十七分，三次以0000000000號行動電話與
上訴人所持用之上開行動電話聯絡，談論海洛因買賣事宜，觀諸
彼等談話內容，上訴人於第一次通話，自「小芳」處知悉有人欲
購買海洛因時，未立即允諾，嗣始再以電話與「小芳」聯絡確認
交易，並於第三次通話時約定交易地點為台北縣林口鄉（現改制
為新北市林口區）「優館旅館」，足徵上訴人第一次通話當時尚
未取得海洛因，而因該次通話，獲悉有海洛因買家，始於當晚七
、八時許購入海洛因，並攜往約定地點而遭查獲，因認上訴人販
入扣案海洛因係為轉售他人牟利，乃論以販賣第一級毒品罪，業
於理由內論述甚詳，核與客觀上之經驗法則、論理法則尚無違背
。上訴意旨指摘原判決既認上訴人係於案發當天晚上八時三十七
分許始與「小芳」聯絡海洛因交易，乃卻又謂上訴人為販賣海洛
因予「小芳」介紹之買家而於當晚七、八時許購入海洛因，時間
上顯有矛盾云云，誠屬誤會。而原判決認定上訴人係於當晚十時
三十分許離開「優館旅館」時為警查獲，業於理由內援引上訴人
於第一審之供述為證，該供述核確與卷附台北市政府警察局大同
分局解送人犯報告書所載之逮捕時間相符，況本案遭警查獲之確
切時間為何，於上訴人販賣海洛因犯罪事實之認定本不生影響。
上訴意旨猶執原判決認定之本件查獲時間，核與警員吳政益於第
一審所述不符等之枝微末節，指摘原判決有證據上理由矛盾之違
誤云云，殊無足取。另上開通訊監察譯文內容所示，為上訴人與
「小芳」談論海洛因買賣之談話，既經上訴人自承無訛，是原判
決指該談話中所言「長頭髮」「大四」及「一個」等，均為毒品
交易中常見術語、代號等，即非全然無據；且原判決對上訴人聲
請傳訊其遭警查獲時在場之二不詳姓名男子，用以證明當天上訴
人並未進行海洛因交易一節，業以上訴人於原審審理時，已陳明
「小芳」與其電話聯絡時所提及之海洛因買家「阿弟仔」，於案
發當晚並未依約前往「優館旅館」等語，因認該二不詳姓名男子
既非「小芳」或該海洛因買家「阿弟仔」，即無調查之必要，於
理由欄內為必要之說明。上訴人於第一審審理中雖曾指該二不詳
姓名者中一人之綽號為「阿弟仔」，然同時亦陳明其所認識綽號
為「阿弟仔」之人非僅一人，於為警查獲時在場之「阿弟仔」，
當天前往「優館旅館」與上訴人見面所為何事，上訴人並不清楚
等語，堪認上訴人遭查獲時在場之「阿弟仔」，與上開「小芳」
所指海洛因買家「阿弟仔」，並非同一人，原審未贅行無益之調
查，亦無不合。上訴意旨執以指摘原判決未說明理由，即就上開
用語為不利上訴人之解釋，復未依上訴人聲請傳訊證人，有理由
不備及證據調查職責未盡之違法云云，核亦俱與法律所規定得上
訴第三審之理由，不相適合。再九十八年五月二十日修正公布之
毒品危害防制條例第四條第一項得併科之罰金刑雖已提高，然原
判決並未對上訴人為併科罰金之諭知，是原判決未比較新舊法是
否妥當，均於判決結果不生影響，自不得執為上訴第三審之理由
，尤不待言。末查本件扣案之上訴人所持用上開行動電話、電子
磅秤、分裝袋、鏟管等物品，均係上訴人供犯罪所用或預備之物
，業據原判決於理由中敘明其認定所憑之依據，而此並不因上訴
人曾以上開物品另供其他犯罪之用復經另案判決諭知沒收而有不
同，是原判決依刑法第三十八條第一項第二款諭知沒收，於法並
無不合，上訴意旨以原判決徒憑上訴人自白，並無其他佐證，即
認該電話為上訴人所有，而上開其餘物品亦經上訴人涉犯施用毒
品之另案判決諭知沒收，不得再重覆諭知沒收，指摘原判決此部
分沒收之諭知，理由不備，且違反「一事不再理原則」云云，係
徒憑其主觀上之顯然誤解，任意指摘，客觀上顯不足據以辨認原
判決已具備違背法令之形式要件。上訴意旨復指摘原判決未詳加
查證，即認本件0000000000號行動電話所有權非屬上
訴人，扣案甲基安非他命六包與本件犯罪無關，而均不予宣告沒
收，尚嫌速斷云云，係認原判決未諭知沒收此部分物品有所不當
，乃為自己之不利益而上訴，殊與被告為自己利益請求救濟之上
訴制度本旨相違，殊非適法。至其餘上訴意旨，則係就屬原審採
證認事職權之適法行使及原判決已說明事項，徒憑己見，任意指
摘為違法，且仍為單純事實之爭執，亦難謂為適法之第三審上訴
理由。依上揭說明，本件上訴不合法律上之程式，應予駁回。
據上論結，應依刑事訴訟法第三百九十五條前段，判決如主文。
中    華    民    國  一○○  年    六    月    九    日
                      最高法院刑事第二庭
                          審判長法官  張  淳  淙  
                                法官  劉  介  民  
                                法官  蔡  彩  貞  
                                法官  徐  文  亮  
                                法官  李  嘉  興  
本件正本證明與原本無異
                                      書  記  官  
中    華    民    國  一○○  年    六    月   十三   日
                                                       s